【裁判字號】    99,上訴,1654
【裁判日期】    990706
【裁判案由】    違反槍砲彈藥刀械管制條例
【裁判全文】
臺灣高等法院刑事判決                99年度上訴字第1654號
上  訴  人
即  被  告  甲○○
選任辯護人  蔡文彬律師（法扶）
            游敏傑律師（法扶）
上列上訴人因違反槍砲彈藥刀械管制條例案件，不服臺灣板橋地
方法院98年度訴字第2792號，中華民國99年3 月30日第一審判決
（起訴案號：臺灣板橋地方法院檢察署98年度偵字第16549號）
，提起上訴，本院判決如下：
    主  文
上訴駁回。
    事  實
一、甲○○前因毒品案件，經臺灣士林地方法院以92年度士簡字
    第1020號判處有期徒刑6月確定，並於民國（下同）93年6月
    18日縮刑期滿執行完畢，仍不知悔改，其明知具有殺傷力之
    空氣槍係屬槍砲彈藥刀械管制條例第2 條所管制之槍枝，未
    經許可不得持有，竟未經許可，於98年5、6月間某日，以不
    詳方式取得以二氧化碳高壓氣體鋼瓶為發射動力、具有殺傷
    力之空氣槍1枝 （槍枝管制編號0000000000號，含彈匣1個)
    ，及二氧化碳高壓氣體鋼瓶2 瓶(起訴書誤載為瓦斯鋼瓶)、
    金屬彈丸5 顆(起訴書誤載具有殺傷力)，並於取得該槍枝後
    ，旋在其位於臺北縣土城市○○○路29號2 樓租屋處裝填金
    屬彈丸予以試射，於試射過程中，因金屬彈丸射出至牆面後
    反彈而擊中甲○○之右手，致甲○○之右手因此破皮瘀青，
    因而主觀上確知該槍枝可擊發金屬彈丸具有殺傷力，甲○○
    卻仍基於未經許可而持有具殺傷力空氣槍之犯意，而自彼時
    起未經許可而持有之。嗣甲○○因另案遭通緝，經警據報而
    於98年6 月11日上午9時0分許，在臺北縣土城市○○○路29
    號地下室停車場之車牌號碼5581-EJ 號自用小客車外查獲，
    並於該車內後座上皮包內起獲上開空氣槍1 枝，及甲○○所
    有供發射用之二氧化碳高壓氣體鋼瓶2瓶、金屬彈丸5顆，始
    悉上情。
二、案經臺北縣政府警察局三峽分局移送臺灣板橋地方法院檢察
    署檢察官偵查起訴。
    理  由
一、證據能力部分：
  (一)按「被告以外之人於審判外之言詞或書面陳述，除法律有規
    定者外，不得作為證據」，刑事訴訟法第159條第1項固定有
    明文，然「鑑定之經過及其結果，應命鑑定人以言詞或『書
    面』報告」，同法第206條第1項亦規定甚明，是鑑定人以書
    面為鑑定報告提出於法院，依刑事訴訟法第159條第1項立法
    理由及同法第206條第1項規定，即屬前揭「法律有規定」之
    例外情形，而具有證據能力。又依刑事訴訟法第208條第1項
    之規定，檢察官對於偵查中之案件，認須實施鑑定者，固應
    就具體個案，選任鑑定人或囑託鑑定機關（團體）為之；但
    對於司法警察機關調查中之案件，或有量大或急迫之情形，
    為因應實務之現實需求，檢察官針對該類案件之性質，基於
    檢察一體原則，得由該管檢察長對於轄區內之案件，以事前
    概括選任鑑定人或囑託鑑定機關（團體）之方式，俾便轄區
    內之司法警察官、司法警察對於調查中之此類案件，得即時
    送請事前已選任之鑑定人或囑託之鑑定機關（團體）實施鑑
    定，該鑑定人或鑑定機關（團體）亦應視同受承辦檢察官所
    選任或囑託而執行鑑定業務，其等出具之書面鑑定報告應屬
    刑事訴訟法第206 條所定之傳聞例外，當具有證據能力。本
    件扣案槍枝經由查獲之警察單位依轄區檢察署檢察長事前概
    括選任槍彈鑑定機關即內政部警政署刑事警察局實施鑑定，
    視同檢察官之送請鑑定，該鑑定係由負責鑑定之專業人員，
    憑其智識、經驗，就槍枝結構、動能等判斷其具殺傷力，故
    內政部警政署刑事警察局98年7月2日刑鑑字第0980083106號
    鑑定書，符合傳聞證據之例外情形，而有證據能力。復經本
    院依刑事訴訟法第208條第1段後規定，命實際實施鑑定之人
    到場，就鑑定之相關事項，以言詞說明，並由當事人、辯護
    人行交互詰問，已完足合法調查程序，併此敘明。
  (二)按刑事訴訟法有關傳聞法則及例外規定（第159條至159條之
    5），如條文已明定得為證據者（如第159條之1第1項），或
    依規定原則上有證據能力（如第159條之1第2項）， 但當事
    人未抗辯其有例外否定證據能力情形者，即無庸就其如何具
    有證據能力而為說明。又本院認定本件事實所引用之其他被
    告以外之人於審判外陳述，包括人證及文書證據等，並無證
    據證明係公務員違背法定程序所取得，且檢察官、被告及辯
    護人於本院準備程序中對本院所引用之相關卷證，除被告及
    辯護人爭執上開鑑驗書之證據能力外，就其餘證據能力均表
    示同意有證據能力（見本院卷42、43頁），迄至言詞辯論終
    結前未再聲明異議。又該等證據，亦無刑事訴訟法第159 條
    之4 之顯有不可信之情況與不得作為證據之情形。本院審酌
    上開證據資料製作時之情況，尚無違法不當及證明力明顯過
    低之瑕疵，亦認為以之作為證據應屬適當，是依刑事訴訟法
    第159條至第159條之5 規定，所引用之前開人證及文書證據
    ，均有證據能力。
二、訊據被告甲○○固坦承其自98年5、6月間起，持有本件扣案
    之空氣槍、鋼瓶、金屬彈丸等物，及曾於上址住處，使用該
    空氣槍朝枕頭試射時，遭射出之金屬彈丸射至牆面後反彈而
    擊中其右手，致其右手因此破皮瘀青等事實，惟矢口否認有
    持有具有殺傷力空氣槍之犯意，於原審及本院中辯稱：本件
    空氣槍、鋼瓶、金屬彈丸等物，係伊於臺北縣土城市一家玩
    具槍店以新臺幣（下同）4,500 元所購得，伊有向玩具店老
    闆吳敏燦確認該空氣槍係屬合法槍枝，故伊不知道該扣案槍
    枝具有殺傷力。且伊因試射不慎傷及自己之右手時，空氣槍
    並因而掉落至地面，導致扳機無法正常擊發，且裝填鋼瓶後
    氣體會大量外洩，該空氣槍應已不具有殺傷力。又伊因要搬
    家至新的租屋處，怕搬家工人看到會嚇到，也不想帶該空氣
    槍到一個不熟的地方，怕造成他人不好觀感，故才會將空氣
    槍、鋼瓶、彈丸等物放置於汽車後座，打算拿去丟棄云云。
    辯護人則辯以：被告本身並不具有空氣槍改造之專業能力與
    技術，故無從認知其自一般玩具槍店所購買的空氣槍竟然具
    有殺傷力，被告應無持有具殺傷力槍枝之主觀犯意；再扣案
    之空氣槍業經鑑定單位確認其有洩氣簧簧力過強，致槍枝洩
    氣管路連通，無法維持氣密狀態之情形，而被告既不具有改
    造槍枝之專業能力，無從判斷故障之部件與原因，亦不知如
    何阻斷洩氣管路以順利裝填鋼瓶，可認被告辯稱其認槍枝已
    損壞乙節屬實；再鑑定單位雖認扣案空氣槍洩氣之情形可以
    手動方式將金屬內襯管前移，暫時阻斷洩氣管路即可裝填鋼
    瓶，然此種修復僅為暫時性修復；且鑑定單位係以該局自有
    之鋼瓶進行測試，又未考量其測試時正值夏日，溫度較高，
    會使鋼瓶內壓力升高而影響測試結果，故鑑定結果認該槍枝
    有殺傷力，即非可採云云。
三、經查：
  (一)被告於前揭時、地，為警查獲其持有空氣槍1枝（含彈匣1個
    ）、二氧化碳高壓氣體鋼瓶2個、金屬彈丸5顆等事實，迭據
    被告於警、偵、原審及本院時坦承不諱 （見偵查卷第6、29
    頁、原審卷第25頁反面、本院卷第41頁反面），並有臺北縣
    政府警察局三峽分局鶯歌分駐所搜索扣押筆錄、扣押物品目
    錄表各1份、查獲現場照片6張在卷可稽（見偵查卷第10至17
    頁），且有本件空氣槍1枝（含彈匣1個）、二氧化碳高壓氣
    體鋼瓶2個、金屬彈丸5顆扣案可佐。而上開扣案之空氣槍1
    枝（含彈匣1個）、二氧化碳高壓氣體鋼瓶2個、金屬彈丸5
    顆，經送往內政部警政署刑事警察局鑑定，由鑑定人員以檢
    視法、性能檢驗法、動能測試法進行鑑驗結果，鑑驗結果認
    ：送鑑手槍（槍枝管制編號：0000000000），係氣體動力
    式槍枝，以小型高壓氣體鋼瓶內之氣體為發射動力，經以金
    屬彈丸測試3 次，其中彈丸（直徑6.0mm、重量0.88g），最
    大發射速度為125公尺/秒， 計算其動能為6.8焦耳，換算其
    單位面積動能為24焦耳/平方公分；送鑑鋼彈5顆，認均係
    金屬彈丸；送鑑瓦斯鋼瓶2 瓶，認均係小型高壓氣體鋼瓶
    。有該局98年7月2日刑鑑字第0980083106號鑑定書1份 （見
    偵查卷第32頁）在卷可按。經原審函請該局再檢視扣案槍枝
    是否有被告所辯稱之扳機及裝填氣瓶時會大量洩氣之情形，
    及扣案鋼瓶究係二氧化碳或瓦斯動力鋼瓶，該局函覆以：「
    二... 本局進行鑑定並未發現扳機有故障之情形；另扣案槍
    枝確因洩氣簧簧力過強，致槍枝洩氣管路連通，無法維持氣
    密狀態，造成氣體外洩，惟此狀態可於裝填氣瓶時，先以手
    動方式將金屬內襯管前移，暫時阻斷洩氣管路，即可正常裝
    填氣瓶操作使用。三至於槍枝測試用之鋼瓶，係使用本局自
    購之小型高壓氣體鋼瓶進行測試」、「二送鑑之鋼瓶2 瓶，
    依瓶身所示，認均係小型二氧化碳(CO2) 高壓氣體鋼瓶，經
    實際裝填，均可置入扣案槍枝；另扣案鋼瓶與本局測試使用
    之鋼瓶均屬同型式之小型高壓氣體鋼瓶，為槍枝發射之動力
    來源」等語，亦有該局98年11月11日刑鑑字第09980141540
    號及99年1月8日刑鑑字第0990000212號函文各1 份附卷可憑
    （見原審卷第42頁、第82至83頁)。
  (二)本件槍枝之鑑定人鄭昆哲於本院具結證稱：「本案槍枝發現
    用一般正常裝填氣瓶的方式，因洩氣簧簧力過強，致槍枝洩
    氣管路連通，無法維持氣密狀態造成氣體外洩，惟此狀態可
    於裝填氣瓶時先以手動方式將金屬內襯管前移，暫時阻斷洩
    氣管路，即可正常裝填氣瓶操作使用」、「（假若在漏氣狀
    態下，是否無法擊發？）是的。是因為簧力過強，但於手動
    方式就不會漏氣，就可以擊發。本件槍枝的板機並沒有故障
    」等語明確，鑑定人鄭昆哲並當場實際操作如下：鑑定人將
    槍枝前端金屬管以手動方式旋轉取下，就會露出金屬內襯管
    ，再將金屬內襯管往前拉，再裝填氣瓶就保持氣密狀態，扣
    擊板機可以擊發（整個過程操作約不到10秒）；金屬內襯管
    往前拉之狀態，可以將前端金屬管旋轉裝回槍枝等情（見本
    院卷第72頁、第73反面），足認扣案槍枝雖存有洩氣簧簧力
    過強，致槍枝洩氣管路連通，無法維持氣密狀態之情形，然
    僅需於裝填氣瓶時，徒手將金屬內襯管前移，暫時阻斷洩氣
    管路，即可正常裝填氣瓶操作使用，過程中無須使用任何專
    業之器械操作或更替任何之零件，且板機亦無被告所稱故障
    無法擊發之情形。而扣案槍枝在以上開方法裝填鋼瓶後，經
    鑑定單位以適用之金屬彈丸（直徑6.0mm、重量0.88g）加以
    測試之結果，其最大發射速度為125公尺/秒，計算其動能為
    6.8焦耳，換算其單位面積動能為24焦耳/平方公分，可見扣
    案槍枝之洩氣簧簧力過強之情形，在經以上開方法裝填鋼瓶
    後，即可正常發射彈丸射擊無礙。
  (三)又上開內政部警政署刑事警察局槍彈鑑定書明揭：「殺傷力
    相關數據：一、殺傷力定義：依據司法院秘書長81.6.11 秘
    台廳（二）字第06985號函釋： 殺傷力的標準為在最具威力
    的適當距離，以彈丸可以穿入人體皮肉層之動能為基準。二
    、殺傷力之相關數據：(一)依日本科學警察局之研究結果，彈
    丸單位面積動能達20焦耳/平方公分， 則足以穿入人體皮肉
    層……。」等語。則扣案之空氣槍既於送鑑定時，經裝填測
    試結果，其最具威力之發射單位面積動能為 24焦耳/平方公
    分，足以穿透人體皮肉層，足認扣案之空氣槍於該局鑑定時
    仍係具有殺傷力之槍枝無訛。被告辯稱扣案槍枝有扳機功能
    之故障而無法擊發云云，顯不足採。
  (四)雖被告之辯護人以：鑑定單位上開移動金屬內襯管以裝填鋼
    瓶之方式僅係暫時性修復，且鑑定單位係以該局自有之鋼瓶
    進行測試，又未考量其測試時正值夏日，溫度較高，會使鋼
    瓶內壓力升高而影響測試結果，故鑑定結果認該槍枝有殺傷
    力，即非可採云云。惟查：
  1.所謂「槍枝」，係指經由管狀物或槍管，將單發或多發彈丸
    射向目標物之機械裝置，故「槍枝」之所以具殺傷力，係指
    足堪擊發適用之金屬或子彈，而達足以穿入人體皮肉層之動
    能；換言之，「槍枝」只是發射金屬或子彈之「工具」，倘
    該「工具」性能良好，即具有殺傷人畜之能力。縱槍枝偶有
    零件故障情形，倘槍枝持有人可於射擊前排除該障礙，而仍
    得順利持該槍枝射擊，並已達足穿透人體皮肉層之結果，則
    可認該零件故障經排除後即無礙於槍枝之殺傷力，至於槍枝
    之偶然零件故障情形究竟有無修復、係屬暫時性或永久性修
    復，均與判定槍枝有無殺傷力無涉。查本案扣案槍枝在經由
    移動金屬內襯管後即可正常裝填鋼瓶供鑑定單位實際測試使
    用，亦可正常發射適用之金屬彈丸，業如上述，足認其擊發
    性能即已完全不受影響，辯護人徒以鑑定單位移動金屬內襯
    管之方式係屬暫時性修復，而認扣案槍枝不具殺傷力云云，
    自不足採。
  2.再按認定槍砲彈藥刀械管制條例之槍枝殺傷力之標準，係以
    在最具威力之適當距離以彈丸穿入人體皮肉層之動能為基準
    ，如同時販賣仿造玩具手槍及子彈時，是否具有殺傷力，應
    各自分別鑑定，如仿造玩具手槍以裝有底火、火藥之子彈或
    金屬物可擊發並達可穿入人體皮肉層之動能之基準時，即具
    有殺傷力。並不以所販賣之子彈，因無底火，而無法以其所
    販賣之仿造手槍擊發，即據以認定該仿造手槍未具有殺傷力
    （參看最高法院84年度台非字第115號判決）。 是槍砲彈藥
    刀械管制條例所處罰其他可發射金屬或子彈具有殺傷力之各
    式槍砲，所指槍砲之殺傷力並不限以槍砲裝設原設計或併同
    扣案之彈丸、高壓氣體鋼瓶發射為必要，僅須該槍枝使用適
    合之子彈或金屬物，經以火藥或適用之高壓氣體鋼瓶等動能
    ，經由槍管發射後，所測得子彈或金屬發射動能達法定殺傷
    力標準者，即可認定該槍枝有殺傷力。執此以觀，上揭鑑定
    機關為求測得槍枝之適用狀態，而以該機關所有而得裝填於
    扣案槍枝使用之二氧化碳高壓鋼瓶進行試射，其鑑定方法本
    無不當；且鑑定人鄭昆哲於本院具結證稱：「（為什麼不用
    扣案的氣瓶做測試）有些扣案槍枝並沒有扣案氣瓶，有些氣
    瓶用過也沒有氣了，所以我們都是依制式的作法測試，用我
    們自備的氣瓶而不用扣案氣瓶。」、「（你們制式的氣瓶跟
    扣案的氣瓶測試動能會不會有影響？）我們有做過測試，速
    度都差不多。」、「（辯護人質疑冬天和夏天會影響氣瓶的
    壓力，造成動能的測試有誤差，是不是有這種情形？）我們
    是在制式的實驗房測試，氣溫的變動不大，不會受氣溫的影
    響。」等語明確（見本院卷第72至73頁），是以縱未利用該
    併同扣案之二氧化碳高壓氣體鋼瓶進行試射，或特別考量當
    日試射時之氣溫高低，均無礙該槍枝具有殺傷力之認定。被
    告之辯護人上開辯解，並未符合鑑定槍枝殺傷力之專業知識
    ，暨鑑定實務之合理操作程序，亦無足取。
  (五)至被告尚辯稱：扣案槍、彈係伊於玩具槍店以總價4,500 元
    向老闆吳敏燦購買，當時該槍枝是擺在玩具店的玻璃櫥窗上
    ，伊有向玩具店老闆吳敏燦確認該空氣槍係屬合法槍枝，故
    伊不知道該扣案槍枝具有殺傷力云云。然查，被告於98年6
    月11日為警查獲後，即向警方供稱扣案槍、彈係伊於臺北縣
    土城市一家不知名之玩具店購得，不知詳細地址，並於當日
    帶同警方前往臺北縣土城市○○路○ 段23號旁一未設店名，
    由貨櫃屋改裝之玩具店查訪。嗣經警方向原審法院聲請核發
    搜索票而於同年月19日23時30分至該址搜索後，扣得SP-100
    空氣長槍1枝、M84CAI改造手槍1枝、WINGUN 321空氣手槍1
    枝、瓦斯鋼瓶12瓶、鋼珠1瓶、鉛彈1盒、螺絲起子1 付、游
    標卡尺1支、六角板手21支、槍支彈簧9支、槍枝彈簧定位栓
    5 支；並於該玩具店負責人吳敏燦位於臺北縣土城市○○街
    20號3樓住處扣得WINCHESTER及GAMO空氣槍各1枝及迷你轉輪
    槍1枝，惟上開扣案槍枝共6枝經送內政部警政署刑事警察局
    鑑定結果，其單位面積動能分別為：16焦耳/平方公分、13
    焦耳/平方公分、7.2焦耳/平方公分、4.2焦耳/平方公分、
    1.7焦耳/平方公分；道具槍1 枝，係仿轉輪手槍製造之槍枝
    ，槍管內具阻鐵，無法發射彈丸，故均不具殺傷力等情，除
    有臺北縣政府警察局三峽分局98年6月18日偵查報告1份在卷
    可稽（見原審卷第32至33頁），並經原審調閱臺灣板橋地方
    法院檢察署98年度偵字第17123號卷宗全卷核閱無誤。 再證
    人吳敏燦於原審審理時證述稱：伊店裡有販賣扣案之同型槍
    枝，賣3,500 元，伊有在展示櫃子上面標示價錢，櫥窗也有
    擺設這型槍枝，伊習慣都稱這型槍枝為301，也就是M84CAI
    ，三峽分局至伊店裡搜索時，也是有把這把同型槍枝送驗，
    當時警察拿了2把短槍，其中1把就是這個型號。但是本案扣
    案之槍枝是否為伊店裡售出，伊不能確定，因伊店免用發票
    ，亦不開收據，來伊店裡購買者都是過路客，無須登記就可
    買賣。一般伊店裡售出之槍枝都是15、16焦耳，但使用者如
    果更換擊鎚彈簧，就有可能使射速變快，而超過20焦耳。伊
    店裡也有販售CO2 與瓦斯兩種高壓氣體鋼瓶，因為槍枝本身
    設計不一樣，所以每把玩具槍只能固定使用一種氣體，扣案
    槍枝是裝12克CO2 鋼瓶。扣案同型槍枝有原裝盒子，也有附
    說明書，伊可以提供予法院參考等語（見原審卷第65至68頁
    ）。而經核對自證人吳敏燦店裡所扣得之M84CAI型號之空氣
    槍，其槍身上刻有型號M84CAI6mm，下排則標示D6F12038 字
    樣，與本案扣案槍枝之槍身上刻有型號M84CAI6mm， 惟下排
    則標示為08C00188字樣已有不同；且本案扣案槍枝之槍身下
    方並設計有4小凸出處，於證人吳敏燦店裡所扣得之M84CAI
    型號之空氣槍則無（見98年度偵字第17123號卷第72 頁上方
    照片、98年度偵字第16549號卷第34頁）； 再經檢附證人吳
    敏燦於庭後所庭呈之「301M84BBPISTOL」玩具槍包裝盒內附
    之說明書送往內政部警政署刑事警察局，請其說明所謂槍枝
    內襯管係位於槍枝何部位時，該局函覆以：「金屬內襯管為
    該說明圖編號3-07所示之零件，但本案槍枝之金屬內襯管較
    圖內編號3-07之零件長度為長」等語明確，亦有該局上開99
    年1月8日刑鑑字第0990000212號函文各1 份附卷可佐（見原
    審卷第82至83頁），且鑑定人鄭昆哲明確指出：「……本件
    扣案槍枝型號的空氣槍長度沒有像扣案槍枝長，且並沒有扣
    案槍枝的前端金屬管，就我剛才手動（實際操作內襯管前移
    ）取下的那一截。所以本件的內襯管比操作手冊內載內襯管
    長出如取下的前端金屬管那麼長。所以
    本件槍枝是跟操作手冊所載槍枝不同。」、「（本件槍枝內
    襯管加長、槍管也加長，對動力有什麼影響？）彈丸的速度
    會比較快，動能會比較強……。」等語（見本院卷72頁反面
    ），在在足認扣案槍枝與在證人吳敏燦店內所扣得之M84CAI
    型號槍枝，縱使型號相同，於外觀、結構、性能均有不同，
    被告辯稱其係自該玩具店購得扣案槍枝云云，自難採信。
  (六)又被告於前揭時、地為警查獲時，其右手以層層繃帶包紮，
    有現場查獲照片1 張在卷可憑（見偵查卷第17頁上方照片）
    ，被告並於警詢時供認該傷勢係於被查獲前一週左右，伊於
    家中試射時受傷之情（見偵查卷第6頁反面）， 復於原審時
    進而供述：「（96年6 月11日為警查獲時，你的右手是包紮
    的，當時為何包紮？）因為在家試射時，被槍打到的，我在
    家裡都是射擊枕頭，結果子彈沒有打到枕頭，打到牆壁之後
    反彈就傷到我的手，手就破皮瘀青。」等語（見原審卷第11
    0頁反面）， 參以被告前於94年3月30日凌晨1時許，與他人
    共同非法持有改造手槍而為警查獲並經起訴、判處有期徒刑
    3年2月，併科罰金新台幣5 萬元確定，有起訴書、本院被告
    全國前案紀錄表、98年上訴字第4389號刑事判決列印本各1
    份在卷（見原審卷第48、49頁、本院卷笫20至25頁、第36至
    38頁），被告並陳明其取得本件槍枝時已知自己因上開案件
    而被通緝中（見原審卷第109頁）， 衡情被告對於不能非法
    持有槍枝、槍枝是否具有殺傷力等情，自較常人警覺、審慎
    ，足認被告於取得扣案槍枝並因試射而受傷時，主觀上即已
    清楚認知該槍枝確具有穿透人體皮肉層之殺傷力無誤；惟被
    告卻仍執意持有該槍枝，則被告自斯時起即有持有具殺傷力
    空氣槍之主觀構成要件故意，自堪認定。至辯護人辯以：因
    該次試射導致槍枝掉落地面因而損壞，被告主觀上認為該槍
    枝已經壞了，且被告亦缺乏修復該槍枝之專業能力，無從判
    斷故障之部件與原因，亦不知如何阻斷洩氣管路以順利裝填
    鋼瓶，可認被告主觀上確認槍枝已損壞云云。惟該扣案空氣
    槍、金屬彈丸、鋼瓶係一併藏置於被告所駕駛自小客車後座
    上之長型皮包包內一節，為被告所是認，並有現場查獲照片
    4張在卷可佐（見偵查卷第15至16頁）， 倘該槍枝之洩氣簧
    確係因被告試射過程中而有異常，且被告亦不知如何暫時阻
    斷洩氣管路之方式以避免鋼瓶氣體大量洩出，則對被告而言
    ，該槍枝顯然無法再正常擊發使用，被告何以會將該槍枝連
    同扣案之彈匣、金屬彈丸、鋼瓶等物併同放置於皮包內而攜
    帶外出？已非無疑。雖被告辯稱係因欲搬家，怕搬家工人看
    到會嚇到，故想持該槍枝外出丟棄云云。惟被告於原審審理
    時另供稱：其購買該槍枝係為好奇而買槍鑑賞，並有購置槍
    架欲將該槍枝擺設起來，其認為扣案槍枝是合法云云（見原
    審卷第109頁背面、第112頁），則縱該槍枝確有被告無法排
    除之洩氣、扳機無法擊發等故障情形，顯然仍未失去被告原
    先購買該槍枝之鑑賞功能，被告並毋庸將該槍枝持往丟棄；
    若被告果因擔心將之攜往新租屋處會造成他人不好觀感，該
    槍枝既具有合法來源，被告亦大可將之循一般垃圾棄置之方
    法加以丟棄即可，何以會特地將之藏置於皮包內，且將功能
    並無異常之鋼瓶、金屬彈丸等物一併藏置欲予丟棄，亦與常
    理有違，被告上開所辯前後自相矛盾，委無足採。且從被告
    同時攜帶扣案槍、彈丸、鋼瓶外出乙情，亦足徵雖扣案槍枝
    有洩氣簧簧力過強情形，被告仍知如何順利排除該障礙而裝
    填鋼瓶正常使用，始會將之隨身攜帶，辯護人為被告辯稱被
    告於該槍枝因試射而損壞後，不知如何修復使用，故主觀上
    不具有持有具殺傷力之槍枝云云，亦非可採。至證人即被告
    女友乙○○就何時與被告前往玩具槍店買槍、是否聽聞被告
    提及槍枝故障、如何處置槍枝、展示架是否丟棄等情，固於
    本院審理時到庭具結證述（見本院卷第75頁），惟此僅係就
    被告購買槍枝之過程、事後之處理等為一般生活情節之描述
    ，無法證明被告主觀上不具有持有具殺傷力槍枝之認識，自
    無從執為有利於被告之認定。
  (七)另被告辯以查獲當時係其主動向員警坦承皮包內有槍枝，而
    認所為符合自首要件云云。按刑法第62條所謂自首，係指犯
    人在其犯罪未發覺前，向該管公務員承認犯罪，而接受裁判
    而言。所謂發覺，並非以有偵查犯罪職權之機關或人員確知
    其犯罪無誤為必要，祇須有確切之根據，對其發生嫌疑，將
    之列為偵查之對象，即得謂已發覺（參看最高法院97年度台
    上字第5216號判決）。證人即查獲員警許智凱具結證稱：「
    我們查獲被告前一天就已經有線索知道被告因槍砲、毒品案
    件被通緝中，且持有槍枝。」、「（你看到車上的包包，為
    什麼想要查看？）因為我們在前一天就知道他持有槍枝，我
    們看到車後座的包包是直式的，我們懷疑裡面有槍枝，所以
    就要他打開。」、「我們前一天就有線報被告是槍砲毒品通
    緝，且持有槍枝，所以才在那邊埋伏。」等語明確（見本院
    卷第74頁），堪認警員於前往拘捕被告前，對被告持有槍枝
    一節已有確切之根據及相當程度的認識，並將之列為槍砲案
    件之偵查對象，則依前揭說明，警員於被告供出上開皮包內
    藏有槍枝之前，即已發覺被告持有槍枝之犯行，核與自首要
    件之不符。
  (八)被告於上訴理由狀請求將本件槍枝拆解，比對內部指紋是否
    與證人吳敏燦之指紋相符云云，惟查本件槍枝於98年6 月11
    日為警查獲時並未以封套彌封，直接裸露在外，有查獲照片
    可憑（見偵查卷第17頁），歷經偵、審程序相關人員觸摸，
    且經鑑定人員檢視槍枝結構，並將內襯管前移，裝填鋼瓶、
    彈丸，予以擊發測試等情，實難再行採獲原始指紋，並無必
    要送鑑定比對指紋，附此敘明。
  (九)綜上所述，本案事證明確，被告上開犯行堪以認定，應予依
    法論科。
四、核被告所為，係犯槍砲彈藥刀械管制條例第8條第4項未經許
    可持有具殺傷力之空氣槍罪。其持有之繼續，為行為之繼續
    ，亦即一經持有該槍枝，罪即成立，至其持有行為終了時，
    均論為一罪。又被告前有如犯罪事實欄所載之論罪科刑執行
    情形，有本院被告前案紀錄表附卷可憑，其於受徒刑執行完
    畢後5 年內，故意再犯本件有期徒刑以上之罪，為累犯，應
    依刑法第47條第1 項加重其刑。本院衡酌被告持有前述空氣
    槍之時間不久即為警查獲，持有後亦僅於家中試射，而未持
    以傷害或殺害他人，且該槍經試射後，其最大發射速度換算
    單位面積動能為每平方公分24焦耳，雖已達每平方公分20焦
    耳足以穿入人體皮肉層而具有殺傷力，惟與一般擁槍自重者
    ，所持有之仿制式槍枝而改造之土造槍枝相較，兩者殺傷力
    仍有極大差距。另司法院大法官會議第669 號解釋略謂：槍
    砲彈藥刀械管制條例第8條第1項規定未經許可製造、販賣、
    運輸具殺傷力之空氣槍部分，不論行為人犯罪情節之輕重，
    均以無期徒刑或5 年以上有期徒刑之重度自由刑相繩，對違
    法情節輕微、顯可憫恕之個案，法院縱適用刑法第59條規定
    酌減其刑，最低刑度仍達2年6月以上之有期徒刑，無從具體
    考量行為人所應負責任之輕微，為易科罰金或緩刑之宣告，
    尚嫌情輕法重，致罪責與處罰不相對應。首揭規定有關空氣
    槍部分，對犯該罪而情節輕微者，未併為得減輕其刑或另為
    適當刑度之規定，對人民受憲法第8條保障人身自由權所為
    之限制，有違憲法第23條之比例原則，應自本解釋公布之日
    起至遲於1年屆滿時，失其效力等語，固係針對同條例第8條
    「第1項」之未經許可「製造、販賣、運輸」 具殺傷力之空
    氣槍罪所為解釋，但如須針對同條第1 項新增減輕其刑或另
    為適當刑度之規定，勢必亦將一併檢討同條其餘各項關於「
    空氣槍」之犯罪刑度，以免出現輕重失衡之情形，故前揭解
    釋關於比例原則之闡釋，於審酌是否依刑法第59條減輕其刑
    時，猶應予以斟酌。本案被告所犯為法定本刑「3年以上10
    年以下有期徒刑，併科新臺幣7 百萬元以下罰金」之重罪，
    依其持有扣案空氣槍之時間、及該槍枝之殺傷力尚非巨大等
    客觀情狀，可認其違法情節尚屬輕微，對於社會後續潛在之
    危險較低，與一般擁槍自重者不同，惡性程度相對輕微，如
    處以法定最低刑3 年，在客觀上顯然足以引起一般同情，與
    憲法明文規定「比例原則」或刑法「罪刑相當原則」有違，
    不無情輕法重，堪以憫恕情形，應依刑法第59條之規定減輕
    其刑，並依法先加重後減輕之。
五、原審以被告上開犯行罪證明確，適用槍砲彈藥刀械管制條例
    第8條第4項，刑法第11條前段、第47條第1 項、第59條、第
    42條第2項、第38條第1項第1款、第2款，並審酌被告前已有
    違反槍砲彈藥刀械管制條例之前科，素行非佳，於另案遭通
    緝期間，竟復無視於政府管制槍枝之禁令，而未經許可持有
    具殺傷力之空氣槍1 枝，所為對於社會治安具有潛在之危害
    ，犯後復矢口否認犯行，惟念其持有空氣槍期間均未持之犯
    案，並未具體造成他人之傷害，及兼衡其犯罪動機、目的、
    手段等一切情狀，量處有期徒刑1年8月，併科罰金新臺幣3
    萬元，並就併科罰金刑部分諭知如易服勞役以新台幣1,000
    元折算1日之折算標準。又扣案具殺傷力之空氣槍乙枝 （槍
    枝管制編號：00000000 00號，含彈匣1個）認係違禁物，應
    依刑法第38條第1項第1款之規定宣告沒收；扣案二氧化碳高
    壓氣體鋼瓶2個，乃槍枝外部之獨立配件，而與金屬彈丸5顆
    均係供上揭槍枝填充氣體後發射所使用之物，並為被告所有
    ，此業據被告供陳甚明，是應依刑法第38條第1項第2款規定
    宣告沒收。並認下揭六部分犯行尚屬不能證明，惟公訴人認
    被告此部分犯罪事實與前述論罪科刑部分之事實間，有想像
    競合犯裁判上一罪之關係，爰不另為無罪之諭知。經核原判
    決認事用法尚無不合，量刑亦稱妥適。被告上訴仍執前揭辯
    詞否認犯罪，為無理由，應予駁回。
六、不另為無罪諭知部分：
    公訴意旨另以：被告所持有前揭扣案之金屬彈丸5 顆，為具
    殺傷力之改造鋼彈，而認被告另觸犯槍砲彈藥刀械管制條例
    第12條第4 項未經許可持有具殺傷力之子彈罪嫌。惟查，上
    開扣案鋼彈經鑑定結果，僅為金屬彈丸，並不具有殺傷力，
    此有前揭鑑定報告可參（見偵查卷第32頁），是檢察官認被
    告另觸犯上開罪名，顯有誤會，惟檢察官既認此部分若成立
    犯罪，與前揭論罪科刑部分具有想像競合犯之裁判上一罪之
    關係，爰不另為無罪之諭知。
據上論斷，應依刑事訴訟法第368 條，判決如主文。
本案經檢察官張秋雲到庭執行職務。
中    華    民    國    99    年    7     月    6     日
                  刑事第六庭審判長法  官  林明俊
                                  法  官  郭豫珍
                                  法  官  何信慶
以上正本證明與原本無異。
如不服本判決，應於收受送達後10日內向本院提出上訴書狀，其
未敘述上訴之理由者並得於提起上訴後10日內向本院補提理由書
（均須按他造當事人之人數附繕本）「切勿逕送上級法院」。
                                  書記官  王泰元
中    華    民    國    99    年    7     月    8     日

司法院資訊處製作；財團法人民間司法改革基金會備份。
